【裁判字號】    98,消債更,51
【裁判日期】    980804
【裁判案由】    更生事件
【裁判全文】
臺灣臺中地方法院民事裁定            98年度消債更字第51號
    聲  請  人
    即  債務人  乙○○
    代  理  人  甲○○  律師
上列聲請人即債務人與債權人台北富邦商業銀行股份有限公司、
兆豐國際商業銀行股份有限公司、荷商荷蘭銀行股份有限公司台
北分公司、臺灣新光商業銀行股份有限公司、陽信商業銀行股份
有限公司、遠東國際商業銀行股份有限公司、台新國際商業銀行
股份有限公司、日盛國際商業銀行股份有限公司、中國信託商業
銀行股份有限公司、友邦國際信用卡股份有限公司間消費者債務
清理條例事件，債務人聲請更生，本院裁定如下：
    主    文
債務人更生之聲請駁回。
聲請費用由債務人負擔。
    理    由
一、按債務人不能清償債務或有不能清償之虞者，得依本條例所
    定更生或清算程序，清理其債務，消費者債務清理條例第 3
    條定有明文。又聲請更生或清算不合程式或不備其他要件者
    ，法院應以裁定駁回之；又債務人有虛報債務、隱匿財產，
    或對於債權人中之一人或數人允許額外利益，情節重大，法
    院應不認可更生方案；又無擔保及無優先權債權受償總額，
    低於債務人聲請更生前二年間，可處分所得扣除自己及依法
    應受其扶養者所必要生活費用之數額者，法院不得為前項之
    認可，復為同條例第8條、第63條第1項第9款、第64條第2項
    第 4款分別定有明文。又更生制度之立法目的在使債務人於
    不能清償債務或有不能清償之虞時，透過此一制度，使全體
    債權人獲得公平之受償，並予債務人在經濟上有更生之機會
    ，防止社會經濟發生混亂，並非使債務人恣意消費所造成之
    債務，任意轉嫁予債權人負擔。
二、本件聲請人即債務人聲請意旨略以：因聲請人之財產及收入
    不足以清償債務，前曾於96年12月 4日依照中華民國銀行公
    會會員辦理消費金融案件無擔保債務協商機制與金融機構成
    立協商，自96年8月起，分114期，利率5%，且每月10日清償
    新台幣28,796元，惟因聲請人每月薪資僅約34,000元，在扣
    除自己生活必要費用後，實無法依協商條件履行，於97年 8
    月起毀諾，故聲請人無力繼續履行原協商條件，顯係因非可
    歸責於己之事由致履行有重大困難，爰請求准予裁定開始更
    生生活等語。
三、查債務人陳報之無擔保債務總額為 2,870,523元，又據其陳
    報之每月必要生活支出 (含扶養費)共計24,000元~25,000元
    ；其固定收入為任職津品園速食店廚房主廚每月33,000元~3
    4,000元，有其薪資袋在卷可考 。債務人於聲請狀自陳於97
    年4、5月間因親友不願意再借貸（前曾陸續向配偶之姐妹等
    借貸，共約70萬元，渠等表示俟聲請人子女成年、有經濟能
    力再償還即可）等語，再參酌債務人所提出之債權人清冊，
    僅列有台北富邦商業銀行股份有限公司、兆豐國際商業銀行
    股份有限公司、荷商荷蘭銀行股份有限公司台北分公司、臺
    灣新光商業銀行股份有限公司、陽信商業銀行股份有限公司
    、遠東國際商業銀行股份有限公司、台新國際商業銀行股份
    有限公司、日盛國際商業銀行股份有限公司、中國信託商業
    銀行股份有限公司、友邦國際信用卡股份有限公司等，並未
    列有其所稱之債權人即其配偶之姐妹在內，依此債務人是否
    確實積欠另外之私人債務，即非無疑，縱使確有積欠，債務
    人係待更生程序後，私下另外全額清償，亦有允以債權人額
    外利益之嫌（違反消費者債務清理條例第63條第1項第9款）
    ；再查，依債務人所提出之存摺影本顯示，債務人於96年度
    「存入」部分達1,237,346元、97年1月至6月達344,539元（
    若再加上薪資袋97年 7月-10月薪資所得137,140元、推估11
    月、12月薪資68,200元 ，則97年收入549,879元），則債務
    人96年、97年可處分所得達 1,787,225元，扣減其陳報之每
    月必要生活支出 (含扶養費)25,000 元×24月=600,000元後
    ，債務人尚餘 1,187,225元，遠大於更生方案所願償還之金
    額612,000元（8,500元×72期=612,000元），如是債務人之
    更生方案亦違反消費者債務清理條例第64條第2項第3款之規
    定。從而，本件縱法院准予開始更生，其更生方案亦難取得
    債權人之可決，而其必要支出又高於其所得，本院亦不得逕
    予認可更生方案，從而更生程序之進行僅在浪費社會資源，
    債務人之請求即屬欠缺程序保護之正當性。
四、次查，依據債權人所提出之債務人消費帳明細，債務人之消
    費態樣，債務人於91年 5月30日透過遠東國際商業銀行股份
    有限公司代償債務100,000元、92年7月22日分別透過兆豐國
    際商業銀行股份有限公司、臺灣新光商業銀行股份有限公司
    代償債務100,000元、130,000元、94年 1月31日透過中國信
    託商業銀行股份有限公司代償債務449,000元、94年9月21日
    透過友邦國際信用卡股份有限公司代償債務400,000元 ，本
    即應在此代償債務之過程中，學習知所節制控制消費，以儘
    力清償債務，惟債務人於期間92年10月20日信用貸款187,20
    0元、92年11月 9日預借現金50,000元、93年1月整體消費13
    1,877元（其中信用貸款115,875元）、93年4月預借現金70,
    000元、93年7月預借現金50,000元、93年8月預借現金220,0
    00元、94年 1月整體消費450,380元（其中餘額代償449,000
    元）、94年 3月整體消費103,345元（其中預借現金100,000
    元）、94年 4月整體消費658,015元（其中信用貸款649,000
    元）、94年5月整體消費238,355元（其中預借現金50,000元
    、信用貸款180,000元）、94年7月7日信用貸款270,000元、
    94年8月17日信用貸款200,000元、94年9月整體消費437,980
    元（其中預借現金 36,000元、餘額代償400,000元）、94年
    10月6日信用貸款400,000元、94年12月7日信用貸款297,000
    元、95年3月30日通信貸款778,536元、94年 4月整體消費17
    5,489元（其中牌照稅19,530元、愛買吉安 96,659元、愛買
    量販店59,300元）、96年3月2日信用貸款 580,331元，此有
    債權人提出之消費帳明細及本院製作之明細表附卷可稽。如
    是，債務人之消費顯已逾越一般人生活水準，而非屬日常生
    活所需，而達浪費之程度；茲債務人依消費者債務清理條例
    更生之規定，欲將其恣意消費所造成之債務，任意轉嫁予債
    權人負擔，揆諸前引說明亦與本條例之立法目的有違，其請
    求亦屬欠缺權利保護之必要。
五、綜上所述，債務人之請求顯欠缺保護之必要，揆諸首引法條
    規定，應駁回之；爰依消費者債務清理條例第8條、第15條
    、民事訴訟法第95條、第78條裁定如主文。
中    華    民    國    98    年    8     月    4     日
                  民事庭法  官   顏世傑
上為正本係照原本作成。
如不服本裁定，應於裁定送達後10日內，以書狀向本院提出抗告
，並繳納抗告費新臺幣1000元。
中    華    民    國    98    年    8     月    4     日
                        書記官    葉家顯


司法院資訊處製作；財團法人民間司法改革基金會備份。
